【裁判字號】    98,簡上,964
【裁判日期】    981130
【裁判案由】    竊盜
【裁判全文】
臺灣高雄地方法院刑事判決             98年度簡上字第964號
上  訴  人
即  被  告  乙○○
上列上訴人因竊盜案件，不服本院高雄簡易庭民國98年7 月22日
98年度審簡字第4069號簡易判決（聲請簡易判決處刑案號：98年
度偵字第16767 號），提起上訴，本院管轄之第二審合議庭判決
如下：
    主  文
原判決撤銷。
乙○○犯竊盜罪，累犯，處有期徒刑肆月，如易科罰金，以新臺
幣壹仟元折算壹日。
    事  實
一、乙○○前因違反毒品危害防制條例案件，經本院以96年度易
    字第1573號判處有期徒刑6 月確定，甫於民國97年8 月22日
    執行完畢。詎其猶不知悔改，意圖為自己不法之所有，於98
    年4 月29日5 時7 分許，騎乘車牌號碼WOU-685 號機車，行
    經高雄市○○區○○街48號前，徒手搬運甲○○○所有放在
    該處騎樓價值約新臺幣（下同）1,500 元之鋁梯1 個（未扣
    案），竊得後騎車離去。嗣為警獲報並調閱監視錄影畫面始
    循線查獲。
二、案經高雄市政府警察局丙○分局報告臺灣高雄地方法院檢察
    署檢察官偵查起訴。
    理  由
一、按被告以外之人於審判外之言詞或書面陳述，除法律有規定
    者外，不得作為證據；又被告以外之人於審判外之陳述，雖
    不符刑事訴訟法第159 條之1 至第159 條之4 之規定，而經
    當事人於審判程序同意作為證據，法院審酌該言詞陳述或書
    面陳述作成時之情況，認為適當者，亦得為證據；當事人、
    代理人或辯護人於法院調查證據時，知有第159 條第1 項不
    得為證據之情形，而未於言詞辯論終結前聲明異議者，視為
    有前項之同意。刑事訴訟法第159 條第1 項、第159 條之5
    分別定有明文。經查，本判決所引用之各項證據資料，其屬
    於被告以外之人於審判外之言詞、書面陳述者，均據本院於
    調查證據程序逐一提示並告以要旨，檢察官、被告均知該等
    證據為被告以外之人之審判外陳述，均未於言詞辯論終結前
    聲明異議，本院審酌上開證據作成時之情況，亦無不當取供
    等情形，認為以之作為本案之證據亦屬適當，依刑事訴訟法
    第159 條之5 規定，應有證據能力。
二、訊據被告乙○○矢口否認有上揭竊盜犯行，並持以為上訴之
    理由，辯稱：伊係經過上開地點，見該處無人居住，才在該
    處騎樓路旁撿拾鋁梯1 個，且該鋁梯已生鏽，伊僅係欲用來
    撿附近樹上鳥巢，事後就將鋁梯丟棄在高楠公路與德民路口
    ，伊並無竊盜行為云云。經查：
  (一)被告於上揭時、地竊取被害人甲○○○所有之鋁梯1 個之事
    實，除據證人即被害人甲○○○於警詢中證述其放置於上開
    高雄市○○區○○街48號住處騎樓之鋁梯1 個遭竊等語外，
    並有監視錄影器翻拍照片4 張在卷可稽，而從翻拍照片中清
    楚可見被告於98年4 月29日上午5 時6 分49秒、5 時7 分1
    秒時即騎乘機車行經高雄市○○區○○街沿線，且狀似在尋
    找目標，至同日上午5 時7 分54秒時，即見被告手持鋁梯1
    個騎車經過高雄市○○區○○街48號前。此外，被告亦不否
    認有自被害人上揭住處之騎樓取得鋁梯1 個，足認被告未取
    得他人之同意，即任意竊取他人之物，自該當於竊盜罪之構
    成要件。
  (二)被告雖以前詞置辯，惟被告於案發當天清晨5 時許即騎乘機
    車至案發地點附近，且在不及1 分鐘之時間內，即迅速取走
    被害人之鋁梯，根本未停留判斷該鋁梯是否無人所有或已屬
    廢棄物，此種利用清晨四下無人之際，尋定目標後迅速竊取
    得手離去之行為，與一般竊盜之手法並無違背。又被告辯稱
    於上開地點取走鋁梯僅係為撿拾附近樹上之鳥巢，事後就將
    鋁梯丟棄云云，若此屬實，則被告大可於撿拾鳥巢後，即將
    鋁梯丟置於現場，或者放置回原取得之處，但被告卻繼續一
    邊手持體積頗大之鋁梯，一邊騎乘機車，將鋁梯從高雄市○
    ○區○○街48號附近，一路載到高楠公路與德民路口附近才
    將之丟棄，顯然不符常理，況且警方亦未於被告所稱之地點
    發現遭被告丟棄之鋁梯，有卷附現場照片2 張可佐，益徵被
    告辯解不足採信。再者，凡物品係屬他人所有，則不論該物
    品之保存狀況如何，只要未經他人同意而取走該物品，即足
    以構成刑法上之竊盜罪，是被告於被害人住處騎樓所取走之
    鋁梯，無論其保存狀況為何，均無礙本件被告竊盜罪之成立
    且被害人係將其所有之鋁梯放置於自家住宅之騎樓，可見該
    鋁梯顯非遺失物或脫離被害人所持有之物。從而，本件事證
    明確，被告上揭之竊盜犯行堪以認定，應依法論科。
三、核被告所為，均係犯刑法第320 條第1 項竊盜罪。又被告有
    如上述之前科事實，有臺灣高等法院被告前案紀錄表1 份在
    卷可查，其受有期徒刑執行完畢後，5 年以內故意再犯本件
    有期徒刑以上之罪，為累犯，應依法加重其刑。原審以被告
    所犯上開竊盜犯行事證明確，予以論罪科刑，固非無見。惟
    按科刑之判決書，應就刑法第57條所列各款規定事項所審酌
    之情形，於理由內載明，刑事訴訟法第310 條第3 款定有明
    文。本件原審對被告所為科刑之判決，其理由欄敘明審酌被
    告擅自竊取他人財物，迄未賠償被害人所受損失，所為有不
    該，且其犯後復飾詞狡辯有何竊盜犯行，顯然毫無悔意，並
    斟酌被告之犯罪動機、手段及目的與被害人受害之程度等一
    切情狀而量刑。然而，被告在原審判決後已與被害人達成和
    解，和解條件為被告賠償被害人鋁梯1 個等情，有和解書1
    份在卷可參（見本院卷第26頁），乃屬刑法第57條所定科刑
    應審酌之事項，原判決對此有利於被告事項未及審酌，自有
    未洽。被告上訴意旨以原審量刑過重等語，非無理由，原判
    決無可維持，應由本院撤銷改判。
四、本院審酌被告正值中壯之年，不思以正當途徑賺取財物，竟
    貪圖私利，任意竊取他人之物，且犯後矢口否認犯行，並稱
    該鋁梯賣價不過100 元，為何如此判決云云，絲毫不覺自身
    行為有何過錯，顯無悔意，參以被告所竊鋁梯1 個之價值，
    且已和被害人達成和解，及其犯罪動機、手段及目的，與生
    活情況、智識程度等一切情狀，量處如主文所示之刑，並諭
    知易科罰金之折算標準，以資懲儆。
據上論斷，應依刑事訴訟法第455 條之1 第3 項、第369 條第1
項前段、第364 條、第299 條第1 項前段，刑法第320 條第1項
、第47條第1 項、第41條第1 項前段，刑法施行法第1 條之1，
判決如主文。
本案經檢察官丁○○到庭執行職務。
中    華    民    國    98    年    11    月    30    日
                  刑事第五庭  審判長法  官  廖建瑜
                                    法  官  林永村
                                    法  官  林裕凱
以上正本證明與原本無異。
不得上訴。
中    華    民    國    98    年    11    月    30    日
                                    書記官  黃靖媛
附錄本案論罪科刑法條：
中華民國刑法第320 條
（普通竊盜罪、竊佔罪）
意圖為自己或第三人不法之所有，而竊取他人之動產者，為竊盜
罪，處5 年以下有期徒刑、拘役或5 百元以下罰金。
意圖為自己或第三人不法之利益，而竊佔他人之不動產者，依前
項之規定處斷。
前二項之未遂犯罰之。


司法院資訊處製作；財團法人民間司法改革基金會備份。
